【裁判字號】    98,台上,1957
【裁判日期】    980409
【裁判案由】    違反槍砲彈藥刀械管制條例等罪
【裁判全文】
最高法院刑事判決            九十八年度台上字第一九五七號
上   訴   人  台灣高等法院台南分院檢察署檢察官
上訴人即被告  乙○○
                      （
被        告  甲○○
                      12號
                      棟12樓之2
上列上訴人等因被告等違反槍砲彈藥刀械管制條例等罪案件，不
服台灣高等法院台南分院中華民國九十八年二月四日第二審判決
（九十七年度上訴字第一三０四號，起訴案號：台灣台南地方法
院檢察署九十七年度偵字第五六四八、七二一三、八三一三號）
，提起上訴，本院判決如下：
    主  文
原判決撤銷，發回台灣高等法院台南分院。
    理  由
本件原判決撤銷第一審關於上訴人即被告乙○○、被告甲○○違
反槍砲彈藥刀械管制條例部分之科刑判決，改判仍論乙○○以未
經許可，持有手槍罪，累犯，處有期徒刑伍年月，併科罰金新
台幣拾萬元，並諭知罰金如易服勞役之折算標準，及為相關沒收
之宣告；而就甲○○被訴涉犯槍砲彈藥刀械管制條例第七條第四
項、第十二條第四項罪嫌部分之犯行，經審理結果認為不能證明
其犯罪，予以改判諭知無罪。另就乙○○、甲○○與業經第一審
判刑定讞之共同被告雙嫚汝共同剝奪被害人李月華之行動自由部
分，維持第一審關於乙○○、甲○○部分之科刑判決（論乙○○
、甲○○以共同以強暴脅迫方法，剝奪人之行動自由罪。乙○○
累犯，處有期徒刑壹年，甲○○處有期徒刑拾月），駁回乙○○
、甲○○該部分在第二審之上訴。固非無見。
惟查：一、客觀上為法院認定事實及適用法律基礎之證據，雖已
調查而其內容尚未明瞭者，即與未經調查無異，如遽行判決，仍
屬應於審判期日調查之證據而未予調查之違法。原判決就乙○○
持其先前即未經許可持有之扣案槍枝（BERETTA 廠製玖釐米制式
半自動手槍，含彈匣壹只，槍枝管制編號：0000000000號）及子
彈，與甲○○、雙嫚汝共同強押被害人李月華部分，除認甲○○
犯刑法第三百零二條第一項之剝奪他人行動自由罪外，其另被訴
涉犯槍砲彈藥刀械管制條例第七條第四項、第十二條第四項之未
經許可持有具殺傷力之槍枝、子彈罪嫌部分，則以李月華對於甲
○○當時有無持槍對其恐嚇乙節，前後供述歧異，又無補強證據
，難認屬實，且乙○○、雙嫚汝均否認甲○○有持槍恐嚇李月華
之情事，而李月華則因受驚嚇，有挾怨構陷甲○○之可能性，乃
認甲○○並無上開被訴之違反槍砲彈藥刀械管制條例犯行。然共
同正犯間，非僅就其自己實行之行為負其責任，並在犯意聯絡之
範圍內，對於他共同正犯所實行之行為，亦應共同負責；共同正
犯間之意思聯絡，亦不限於事前有所協議，即於行為當時有明示
或默示之意思合致者，仍屬共同正犯。李月華就其遭強押剝奪行
動自由之過程中，甲○○曾否持槍對其恐嚇，於警詢供稱：「當
時甲○○就把槍支（枝）從男子手上拿來他手上，並用槍支（枝
）指著我說，如果我再講，就要讓我好看。」等語，嗣於警詢、
偵查中則稱：伊忘記了，當時害怕，頭低低的等語，雖前後供述
並非一致，但仍堅稱甲○○有「拿東西」抵住其背部之情事。且
據目擊證人葉瑞明於警詢證陳：伊「看見甲○○帶頭和雙嫚汝及
二名不詳年籍男子進入蚵子寮，甲○○用手指著李月華向雙嫚汝
及二名不詳年籍男子說就是這個人，其中一名持槍男子就拿起槍
指著李月華的頭強押走」等語，於檢察官訊問時，仍證稱：伊於
警詢所述為實在，當時「甲○○帶頭進來，持槍男子先將槍拿在
手上，後來又將槍放在口袋，然後將李月華帶上車。」等語，李
月華就該部分亦為同一之證述（見第七二一三號偵查卷第六六頁
，第五六四八號偵查卷第四八、五二頁）。葉瑞明與李月華上開
所述如果無訛，甲○○既係基於強押李月華，剝奪其行動自由之
目的，帶領乙○○等人前往將李月華強行押走，並自始參與全部
押人過程，其對於乙○○係「持槍指著李月華頭部」以強押李月
華，能否諉為不知情，即殊堪研求；再徵之陳建南於偵查中引述
其聽聞李月華案發後陳述被害經過，證稱：「當時甲○○很生氣
的跟她（按指李月華）說：你再講，我就用槍扁你。」等語（見
第五六四八號偵查卷第五二頁），此與李月華上開於警詢所陳：
甲○○持槍指著我說，如果我再講，就要讓我好看等語，其中關
於甲○○當場揚言以槍壓制李月華意思自由之情節大致吻合，是
縱李月華不知甲○○係以何物抵住其背部，而無從證明甲○○曾
親自持有該槍、彈，但依甲○○係明知乙○○持槍、彈與其等共
同強行押走李月華以觀，其是否併有利用乙○○持槍、彈以完成
犯罪行為之情事，而具與乙○○共同持有該槍、彈之明示或默示
犯意聯絡，亦非無詳求之餘地。原審未斟酌上述事證，詳查慎斷
，遽認甲○○並無與乙○○共同持有扣案槍、彈之事實，自嫌調
查職責未盡。二、原判決事實欄載稱：陳建南接獲友人葉瑞明電
話告知李月華遭人持槍押走後，返回台南市○區○○○路一段租
住處，在該處等候之甲○○與雙嫚汝見陳建南返家，隨即下車並
拉扯陳建南上衣，乙○○與綽號「至聰」之男子亦同時下車，留
下綽號「阿名」之男子在車內看守李月華，乙○○在甲○○、雙
嫚汝與陳建南拉扯之際，另在一旁出示上開手槍恐嚇，迫使陳建
南進入屋內，並由同行綽號「至聰」之男子持屋內鐵椅砸打陳建
南等情。其間乙○○、甲○○等人另分別有以拉扯、持槍等方式
，迫使陳建南不得不進入屋內之事實，顯為檢察官起訴書及原判
決所一致認定。則究竟乙○○、甲○○等人之此部分行為，已否
足以壓制陳建南之意思自由，或已達剝奪其行動自由之程度，並
與其等剝奪李月華之行動自由部分，在法律上應為如何之論斷？
自應一併論究，審認明白。原判決就此未為說明論列，難謂並無
疏漏，而有理由不備之違誤。以上或為檢察官上訴意旨所指摘，
或為本院得依職權調查之事項，乙○○亦上訴表示不服，應認原
判決有撤銷發回更審之原因。又行為人苟為犯特定之罪而持有槍
、彈，並於持有槍、彈後即緊密實行該特定犯罪，雖其持有槍、
彈之時地與犯特定罪之時地，在自然意義上非完全一致，然二者
仍有部分合致，且犯罪目的單一，依一般社會通念，認應評價為
一罪方符合刑罰公平原則，如予數罪併罰，反有過度處罰之疑，
與人民法律感情亦未契合；是於刑法廢除牽連犯後，適度擴張一
行為概念，認此情形為一行為觸犯數罪名之想像競合犯，方屬適
當。案經發回，本件關於甲○○被訴上揭違反槍砲彈藥刀械管制
條例及妨害自由犯行部分，宜併斟酌上述法理，妥適運用，併予
敘明。
據上論結，應依刑事訴訟法第三百九十七條、第四百零一條，判
決如主文。
中    華    民    國  九十八  年    四    月    九    日
                      最高法院刑事第九庭
                          審判長法官  邵  燕  玲
                                法官  李  伯  道
                                法官  孫  增  同
                                法官  李  英  勇
                                法官  許  錦  印
      本件正本證明與原本無異
                                      書  記  官
中    華    民    國  九十八  年    四    月   十三   日
                                                Ａ


司法院資訊處製作；財團法人民間司法改革基金會備份。
